【裁判字號】    98,附民,2
【裁判日期】    980226
【裁判案由】    損害賠償
【裁判全文】
臺灣高等法院臺中分院刑事附帶民事訴訟判決
原      告  南山人壽保險股份有限公司
法定代理人  謝仕榮
訴訟代理人  乙○○
被      告  甲○○
                    國民
上列被告因常業詐欺案件（本院97年度上訴字第2755號），經原
告提起附帶民事訴訟，請求損害賠償，本院於98年2月12日言詞
辯論終結，判決如下：
    主  文
被告甲○○應給付原告新臺幣柒拾萬陸仟壹佰柒拾壹元及自民國
九十七年十二月二十六日起至清償日止，按年息百分之五計算之
利息。
原告假執行之聲請駁回。
    事  實
甲、聲明部分：
一、原告方面：
  (一)被告甲○○應給付原告新臺幣（以下同）706171元及自起訴
    狀繕本送達之翌日即民國（以下同）97年12月26日起至清償
    日止，按年息5%計算之利息。
  (二)原告願供擔保請准宣告假執行。
二、被告方面：
    經合法通知，無正當理由未到庭。
乙、陳述及理由：
一、原告方面：
  (一)按本件被告甲○○明知由謝俊隆等共同意圖為自己不法之所
    有，基於常業詐欺之犯意，以經營「大群人力仲介公司」為
    掩護，挑選分別與渠等有犯意聯絡之人充當人頭保戶，為詐
    領保險金之犯罪集團（上開人由本院97年度上更(一)字第117
    號判處罪刑，現上訴最高法院）。被告甲○○竟因缺錢花用
    ，而謀議由甲○○提供其個人資料予謝俊隆等代為向各家保
    險公司投保，並於投保後以不實之保險事故就診以取得診斷
    證明書及醫療收據，向原告即「南山人壽保險股份有限公司
    」詐取保險給付706171元，該案經第一審法院判決後，原告
    聲請檢察官提起上訴，現由本院審理中。
  (二)按「因故意或過失，不法侵害他人之權利者，負損害賠償責
    任」，民法第184條第l項定有明文。核本件所為詐欺取財行
    為係不法侵害原告之財產權，而致原告受有上開損失，依前
    揭規定被告應賠償原告之損害，綜上，求為命被告給付原告
    如聲明所示金額。
二、被告方面：
    經合法通知，無正當理由未到庭。
    理  由
一、本件原告主張被告對其有侵權行為，被告於刑事案件部分，
    業經臺灣臺中地方法院以97年度訴字第115號判決「甲○○
    共同以意圖為自己不法之所有，以詐術使人將本人之物交付
    為常業，處有期徒刑壹年，減為有期徒刑陸月。」之罪刑，
    嗣檢察官收受第一審判決書後，據「南山人壽保險股份有限
    公司」之具狀請求以第一審判決量刑過輕為由提起上訴，該
    案經本院審理後於98年2月26日以97年度上訴字第2755號同
    為判處「被告犯常業詐欺罪，累犯，量處有期徒刑壹年，減
    為有期徒刑陸月。」之罪刑，本院復佐以被告於第一審法院
    審理中已供認伊確有充當人頭保戶以詐欺原告為保險給付之
    情，是原告主張被告對其有事實欄所載之侵權行為事實，堪
    為認定。
二、按因犯罪而受損害之人，於刑事訴訟程序得附帶提起民事訴
    訟，對於被告及依民法負賠償責任之人，請求回復其損害；
    又法院認為原告之訴為有理由者，應依其關於請求之聲明，
    為被告敗訴之判決，刑事訴訟法第487條第1項、第502條第2
    項分別定有明文。次按因故意或過失，不法侵害他人之權利
    者，負損害賠償責任，民法第184條第1項前段亦有明文。再
    按「當事人經合法傳喚，無正當之理由不到庭者，得不待其
    陳述而為判決」，刑事訴訟法第498條規定亦有明文。又被
    告於言詞辯論時經本院合法傳喚，無正當之理由不到庭，本
    院得不待其陳述而為判決，合先敘明。經核原告主張被告對
    其有侵權行為事實，於刑事案件已經第一審法院及本院以上
    開刑事判決判處罪刑予以認定，且被告於第一審法院審理中
    亦自承伊確有充當人頭保戶以詐欺原告給付保險給付之情，
    是原告請求被告給付706171元整及自起訴狀繕本送達之翌日
    即97年12月26日起至清償日止，按年息5%計算之利息，為有
    理由，應予准許。
三、又按刑事訴訟之第2審判決不得上訴於第3審法院者，對於其
    附帶民事訴訟之第2審判決，得上訴於第3審法院，但應受民
    事訴訟法第466條之限制。又對於財產權訴訟之第2審判決，
    如因上訴所得受之利益，不逾新臺幣150萬元者，不得上訴
    ，此分別為刑事訴訟法第506條第1項、民事訴訟法第466條
    第1項所明定。本件附帶民事請求，因上訴所得受之利益，
    未逾上開法條所定之標準，經本院判決後即告確定，自無聲
    請宣告假執行之實益，本院亦無就原告勝訴部分依民事訴訟
    法第389條第1項第5款規定，依職權酌定相當擔保金額宣告
    假執行之必要，原告雖併陳明願供擔保請求宣告假執行，惟
    其受勝訴判決部分，經本院判決後即已確定，而無宣告假執
    行之必要，原告此部分之請求自應予以駁回。至民事訴訟法
    關於訴訟費用部分，基於本件為刑事附帶民事訴訟判決，於
    法尚不在刑事訴訟法第491條準用之列，自毋庸命
    當事人負擔，併予敘明。
據上論斷，本件原告之訴為一部有理由、一部無理由，應依刑事
訴訟法第502條、第491條第10款，民事訴訟法第390條第2項，判
決如主文。
中    華    民    國    98    年    2     月    26    日
            刑事第三庭    審判長法  官  王  增  瑜
                                法  官  吳  進  發
                                法  官  梁  堯  銘
以上正本證明與原本無異。
不得上訴。
                                書記官  陳  麗  玉
中    華    民    國    98    年    2     月    26    日


司法院資訊處製作；財團法人民間司法改革基金會備份。
